臺灣高等法院臺南分院民事判決　九十二年度上字第一七二號　　Ｋ
　　　上　訴　人　威致鋼鐵工業股份有限公司
　　　法定代理人　乙　○　○
　　　訴訟代理人　蔡　淑　文　律師
　　　被　上訴人　長合鋼品股份有限公司　設台南市○○路○段四二○巷一弄八號
　　　法定代理人　甲　○　○　.
　　　訴訟代理人　吳　啟　勳　律師
右當事人間請求給付工程款事件，上訴人對於中華民國九十二年六月十七日臺灣臺南
地方法院九十一年度訴字第二七二三號第一審判決提起上訴，本院於九十三年二月三
日辯論終結，判決如左：
    主    文
原判決關於命上訴人給付超過新台幣佰壹拾肆萬壹仟參佰拾陸元本息部分，及該
部分假執行之宣告，暨訴訟費用之裁判均廢棄。
右開廢棄部分，被上訴人在第一審之訴及假執行之聲請均駁回。
其餘上訴駁回。
第一、二審訴訟費用由上訴人負擔伍拾分之肆拾玖，餘由被上訴人負擔。
本判決於被上訴人以新台幣壹佰零肆萬元為上訴人供擔保後，得假執行。但上訴人如
於假執行程序實施前，以新台幣佰壹拾肆萬壹仟參佰拾陸元為被上訴人預供擔保
，得免為假執行。
    事    實
甲、上訴人方面：
一、聲明：求為判決：(一)原判決廢棄。(二)右廢棄部份被上訴人在第一審之訴駁回。(三)
    訴訟費用由被上訴人負擔。(四)若受不利益判決願供擔保請准免假執行之宣告。
二、陳述：除與原判決記載相同者，茲引用之外，補稱：
　工作完成，工作物具有瑕疵，上訴人可行使同時履行抗辯權，拒絕給付：Ａ、依
　　八十九年度台上字第四一二號及二○九七號裁判意旨：「承攬人完成之工作，應
　　使其具備約定之品質及無減少或滅失其價值，或不適於通常或約定使用之瑕疵，
　　民法第四九二條定有明文。此項承攬人之瑕疵擔保責任係無過失責任，因不以承
　　攬人具有過失為必要，惟若交付之工作物，有可歸責於承攬人之事由致生之瑕疵
　　則亦發生不完全給付之債務不履行問題，倘承攬人應負不完全給付之債務不履行
　　責任者，自非不能類推適用給付遲延法則請求補正或賠償損害，並有民法第二六
　　四條規定之適用。」，有上述裁判意旨可稽，故因可歸責於承攬人而生之工作物
　　瑕疵未補正或賠償前，定作人確可行使用時履行抗辯權，原審之法律見解顯有違
　　誤。Ｂ、又本件防煙工程以0.6m/m或0.8m/m施工，雖「白天煉鋼生產時屋面無煙
　　霧外洩」，惟依被上訴人於承攬時自行提出之參考資料LC600厚度0.8、0.6之「
　　轉動慣量」比較數據為111.9cm4/m、83.9 cm4/m，「斷面係數」則為24.5 cm4/m
　　、18.3 cm4/m（見附卷施工圖影本）。亦即0.8m/m較0.6m/m不易扭曲，承載重量
　　亦較大，且由其提供型號中乃係數最高者，基於安全性、使用壽命才選擇以較優
　　之材質施工，現未依0.8m/m施作，即未具備約定之品質，縱其無過失，依民法第
　　四九二條自應負瑕疵擔保責任。況其係明知0.6m/m浪板卻仍加以施作，已有故意
　　，更應依民法第四九五條負瑕疵擔保責任。Ｃ、上訴人已於發現後於九十一年十
　　月三日正式以台南地方法院郵局第九四○號函限期被上訴人以0.8m/m浪板重新施
　　作（見附卷存證信函），被上訴人迄未修補，則依前開判例意旨屬債務不履行，
　　有民法第二六四條同時履行抗辯之適用，其未修補前，上訴人自無給付之責。Ｄ
　　、故原審未查逕命上訴人為給付，顯有違誤。
　按民事訴訟法第四四七條雖規定當事人不得提出新攻擊或防禦方法，但第三、四
　　、六款同時規定「對於在第一審已提出之攻擊或防禦方法為補充者」「... 或應
　　依職權調查證據者」「如不許其提出顯失公平者」不在此限。系爭Ｇ、Ｈ區氣樓
　　未重新加蓋密封PVDF浪板應扣除總價乙節，被上訴人之結算書亦承認並主動為扣
　　款之表示，上訴人之訴訟代理人雖於原審漏未主張，若不許上訴人再行主張，被
　　上訴人未施作卻可領款，依民法第一七九條反受有不當得利，顯失公平，依前條
　　第六款自應許上訴人提出。
　另上訴人在原審即否認有同意變更0.6m/m浪板且否認被上訴人所舉證人之證詞，
　　並主張被上訴人任意變更材質為不完全給付，為補充原攻擊、防禦，自得提出「
　　來賓訪問單影本」「裁判意旨」等證物補充之。又上訴人於原審已主張工作物有
　　瑕疵可行使同時履行抗辯，惟為原審不採，上訴人另提供實務上之「裁判要旨」
　　及催告之存證信函，上開法律要件、法律效果，更屬法院應依職權適用者，上訴
　　人補充說明，實不屬新攻擊、防禦方法。
　再者原審上訴人之訴訟代理人雖「對被上訴人主張板厚變更成本減少之金額及增
　　加Ｚ型鋼的成本金額」曾表示不爭執，惟於九十二年六月三日言詞辯論筆錄「問
　　：對於原告所提，成本增減表，斷面單位．．．被告有何意見？」被告訴訟代理
　　人：「除了報價單是屬於契約的一部份，不爭執外，其餘否認，浪板價格應該以
　　面積來做比較，不應該以重量來做比較」，則依民事訴訟法第二八○條規定「當
    事人對於他造主張之事實於言詞辯論時不爭執者，視同自認，但因他項陳述，可
　　認為爭執者不在此限」，顯不生自認之效力。況自認之法律效果依同法第二七九
　　條之規定「當事人主張之事實經他造於準備書狀內或言詞辯論時或不受命法官前
　　自認，無庸舉證。．．．自認之撤銷除別有規定外，以自認人能證明與事實不符
　　，或經他造同意者，始得為之。」，亦即自認即卸免對造之舉證責任，若與事實
　　不符，非不得撤銷。茲Ｇ、Ｈ區屋頂氣樓未施作新浪板，及上訴人成本增減表均
　　與既存事實不符，退一步上訴人非不得撤銷。
三、證據：引用原審之證據，並提出報價單影本、屋頂平面圖影本、請款書影本、結
    算書影本、現場照片、存證信函影本、材質規範之選折影本。來賓訪問單影本、
    裁判意旨。
乙、被上訴人方面：
一、聲明：求為判決：上訴駁回。
二、陳述：除與原判決記載相同者，茲引用之外，補稱：
　(一)本件工程被上訴人固於報價時，於「報價單」項次１載明：「氣樓加蓋密封 PVD
　　FT=0.8m/m．．．CH－600型」及「補充說明」一、氣樓加蓋密封記載：「ａ上屋
　　面以CH－600型覆蓋，板厚 t=0.8m/m」，惟屬預計之性質，此觀兩造工程合約末
　　頁材質規範之選擇得選擇使用「ＬＣ－600型、設0.6mmCQ級鋼浪板」及依上訴人
　　所屬監工人員即證人施聰明於原審證述：「整個施工過程是我代表被告接洽，原
　　告的報價單只是預估的規格」（見原審九十二年三月七日準備程序筆錄第三頁第
　　九、十行），事實甚明，兩造於九十一年六月五日簽訂工程合約後，經被上訴人
　　法定代理人於施工現場勘察設計計算，氣樓原預計以CH－600型覆蓋，板厚t=0.8
　　m/m ，結構計算後發現結構強度仍不足，被上訴人法定代理人即於九十一年六月
　　十日函上訴人所屬監工施聰明略以：「．．．中間需再增加一排Ｚ型鋼、浪型改
　　以CH－950型t= 0.8m/m施工」，嗣經討論確定以於「中間增加一排Ｚ型鋼」及採
　　用合約內材質規範之選擇所列「浪型種類ＬＣ－600型」、「設0.6mmCQ級鋼浪板
　　之衍距350cm」施工法施作。
　(二)另證人鄭婷尹於原審準備程序時證稱：「問：本件八十六頁的函件（即上開九十
　　一年六月十日函）是否由你處理？答：是我處理的，在發文當天（九十一年六月
　　十日）施先生有打電話來說要找高先生，高先生與施先生就針對此函文在電話洽
　　談板型問題時，後來高先生告訴我說，板型不變，板厚改為 0.6mm，高先生是在
　　我旁邊的座位講電話，所以我有聽到他們的結論，我就依照高先生的指示將0.6m
　　m的訂單傳到成型場即長誠公司（見原審卷第一一五頁）」。
　(三)依首揭之說明，本件兩造既約定被上訴人於訟爭工程所使用之材料，於使用前均
　　需經上訴人「驗明核准後方得購用」及「覆驗後方可使用」，則被上訴人就訟爭
　　工程以 0.6mm厚度浪板完成施工乙節，自難遽謂上訴人不知情，何況，上情復為
　　上訴人於原審所不爭執之事實，那麼上訴人徒以其未有書面同意使用 0.6mm厚度
　　之浪板施工云云，而否認其不知被上訴人係以 0.6mm厚度之浪板完成訟爭工程，
　　參酌兩造上開之約定，既不可信，且有失公允。
　(四)兩造既約定被上訴人使用於訟爭工程之材料，「應事先送請上訴人驗明核准後方
　　得購用」，且「材料到達時並須經上訴人覆驗後方可使用」，則本件工程前後施
　　工長達五十個工作天，迄於九十一年七月二十八日被上訴人施工完成經驗收符合
　　契約要求「白天煉鋼生產時屋面無煙霧外洩」之標準後請款止，上訴人於訟爭工
　　程從未指摘被上訴人違反上開之約定，足見上訴人訟爭工程所屬監工人員施聰明
　　於原審證稱：「板厚0.8m/m並無變更」云云，容屬偏頗上訴人兼迴護本身職業利
　　益之不實供述甚明。
　(五)兩造於九十一年六月五日簽訂工程合約後，被上訴人法定代裡人甲○○於施工現
　　場勘察設計計算後，發現氣樓加蓋需作局部變更及修正，即結構計算後發現強度
　　仍不足，故需於「中間再增加一排Ｚ型鋼」，依右之說明，經被上訴人法代甲○
　　○與上訴人監工施聰明討論後，即確定於「中間再增加一排Ｚ型鋼」及使用合約
　　內材料規範之選擇所列「浪型ＬＣ－600型」、「設0.06mmCQ級鋼浪板之衍距350
　　mm」來施作。而被上訴人因「板厚由0.8m/m改用0.6m/m之成本減少」及「中間增
　　加一排Z型鋼之成本增加」，其差價亦僅八六四元而已（見原審卷第七七－八五
　　頁），而上訴人對此於原審亦表示不爭執（見原審卷第一一六頁），顯見被上訴
　　人於訟爭工程板厚之改變絕非偷工減料之舉甚明。上訴人重行爭執主張被上訴人
　　板厚之改變係偷工減料且至少獲有十八萬元以上之不當利益云云，被上訴人鄭重
　　否認其主張指述，殊不知迄於目前上訴人分文未付予被上訴人，若說有不當得利
　　者，非上訴人莫屬，絕非被上訴人，事理至明。
　(六)依右說明，被上訴人既已完成訟爭工作，且符合上訴人合約要求之驗收標準「白
　　天煉鋼生產時屋面無煙霧外洩」，並為上訴人於原審所不爭執，則上訴人依約自
　　有給付工程款之義務，且無同時履行之抗辯權，允無疑義。
　(七)民事整理狀第八頁只是說明施作方法改變，當初依上訴人要求我們同意讓步五萬
　　七千八百元，現在既然上訴人不付款，所以不同意讓步。
三、證據：引用原審之證據。
    理    由
一、按訴狀送達後，原告不得將原訴變更或追加他訴。但有下列各款情形之一者，不
    在此限：三擴張或減縮應受判決事項之聲明者，民事訴訟法第二百五十五條第一
    項第三款定有明文。查被上訴人起訴請求上訴人應給付被上訴人三百二十萬元及
    自起訴狀繕本送達翌日起至清償日止，按週年利率百分之五計算之利息（見原審
    卷第三頁），嗣被上訴人於民事起訴狀繕本送達後，而於原審九十二年四月四日
    準備程序期日，當庭聲明請求上訴人給付三百一十九萬九千一百三十六元（見原
    審卷第一一六頁），此屬減縮應受判決事項之聲明，核與民事訴訟第第二百五十
    五條第一項第三款規定，尚無不合，應予准許。
二、被上訴人主張：兩造於九十一年六月五日簽訂「煉鋼廠房屋頂防煙工程」合約，
    約定系爭工程以總價三百二十萬元結算工程款，且系爭工程屬責任施工，並以「
　　白天煉鋼生產時屋面無煙霧外洩」為驗收標準，經被上訴人以「中間增加一排Ｚ
　　型鋼」及採用材質規範之選擇所列「浪型種類 LC-600型」、「設0.6mmCQ級鋼浪
　　板之衍距 350cm」施工法施作，已於九十一年七月二十八日完成施工，並經被上
　　訴人現場施工人員與上訴人承辦人員施聰明於現場驗收，確認系爭工程已符合前
　　揭「白天煉鋼生產時屋面無煙霧外洩」之驗收標準，並交由上訴人使用迄今，惟
　　上訴人迄未給付工程款，屢經催討，亦未獲置理。為此，提起本件訴訟等語。
三、上訴人則以：依兩造簽訂合約書文意，均著重於工程進行、期限、施工要項等事
    項，是解釋兩造締約真意，本件法律關係為承攬關係。又依兩造簽訂之工程合約
    書補充說明一、氣樓加蓋密封氣樓加蓋密封記載：「a.上屋面以CH-600型覆蓋，
    板厚t=0.8m/m」等語，然被上訴人未經上訴人同意即擅自改以厚度僅0.6m/m之浪
    板施工，不符上訴人之需求，被上訴人應拆除重作經上訴人驗收合格始得請求給
    付工程款，是被上訴人依法自應負不完全給付及瑕疵擔保之責，上訴人自得拒絕
    給付暨提出同時履行抗辯等語，資為抗辯。
四、查本件有關被上訴人主張：兩造於九十一年六月五日簽訂系爭工程合約，約定以
　　總價三百二十萬元結算工程款，且系爭工程屬責任施工，以「白天煉鋼生產時屋
　　面無煙霧外洩」為驗收標準。又系爭工程經被上訴人以「中間增加一排Ｚ型鋼」
　　及採用材質規範之選擇所列「浪型種類 LC-600型」、「設0.6mmCQ級鋼浪板之衍
　　距 350cm」施工法施作，已於九十一年七月二十八日完成施工，並經被上訴人現
　　場施工人員與上訴人承辦人員施聰明現場驗收，確認系爭工程已符合前揭「白天
　　煉鋼生產時屋面無煙霧外洩」之驗收標準，然上訴人迄未支付工程款等情，業據
　　其提出工程合約、威致鋼鐵煉鋼廠空污防制廠房屋頂防煙工程規範、報價單、煉
　　鋼廠屋頂防煙工程補充說明、施工平面圖、材質規範之選擇各一件及施工現場照
　　片一幀為證（見原審卷第五至三三、一００頁），且為上訴人所不爭執（見原審
　　卷第一一六、一二九頁），堪信被上訴人此部分之主張為真實。惟被上訴人另主
　　張其依據「責任施工」之精神完成工作，且已符合系爭工程合約約定「白天煉鋼
　　生產時屋面無煙霧外洩」之驗收標準，上訴人依約即有給付工程款之義務一節，
　　則為上訴人所否認，並以前揭情詞置辯，經查：
（一）按承攬契約性質上在使定作人取得並享受一定工作物完成之利益，承攬人僅係
      勞務之提供者，是工作物完成所必須之材料，則須由定作人提供之。若工作物
      所有之材料均由承攬人提供者，則為「工作物供給契約」。查兩造於系爭工程
      合約約定：「一、本工程所有應用工具材料等，概歸乙方（即被上訴人）自辦
      」等語（拾、材料機具，見原審卷第十頁），可知本件被上訴人除提供勞務施
      作外，亦須提供完成系爭工程所需之材料，則兩造所簽訂之系爭工程合約即為
　　　「工作物供給契約」，應無疑義。至於「二、作物供給契約」之法律性質，究
　　　係買賣，抑為承攬，應探求當事人之真意，以資決定。如當事人之意思重在工
　　　作物財產權之移轉時，則適用買賣之規定；當事人之意思如重在「工作之完成
　　　」則適用承攬之規定。
（二）依卷附上訴人向被上訴人所洽招施工之「威致鋼鐵煉鋼廠空污防制廠房屋頂防
      煙工程規範」二、施工範圍（三）即載明：「本案屬責任施工，上列未包含項
      目亦屬承包商責任範圍。驗收標準以「白天煉鋼生產時屋面無煙霧外洩」為準
      ，故報價時廠商需提供施作煉鋼廠防煙工程實績合約；得標後需附計算書及施
      工圖與承辦單位討論後，方可施工」等語（見原審卷第十四頁），可徵上訴人
      所製作之上開防煙工程規範，乃著重於承攬人對於系爭工程之施作能力，並具
      體指明工作完成後之驗收標準，而非意在取得承攬人施作完成後工作物之財產
      權。又依兩造所不爭執之系爭工程合約開宗明義即約定：「威致鋼鐵工業股份
      有限公司（以下簡稱甲方），為煉鋼廠房屋頂防煙工程與長合鋼品股份有限公
      司（以下簡稱乙方）訂立合約如左：」；復參之系爭工程合約約款約定：「由
　　　乙方（即被上訴人）所提供之報價內容即補充說明書所述內容責任施工」（壹
　　　、工程範圍二、工程內容）、「乙方應依圖說責任施工將本工程施工完成，不
　　　得藉詞估價數量錯誤或項目遺漏，要求加價」（參、付款辦法二、）、「全部
　　　工程須於五十個工作天內完成安裝」（伍、工程期限一、）、「乙方承辦本工
　　　程逾期完成時，應繳懲罰性延遲金以為甲方因此所受損失之賠償」（陸、逾期
　　　罰款）、「本工程完竣後應即填送竣工報告，由甲方主管工程單位會同乙方檢
　　　驗」（拾貳、竣工驗收一、），可知上訴人將其廠房屋頂防煙工程交由被上訴
　　　人施作，由被上訴人在上訴人所有之建築物施作系爭工程，而系爭工程之施作
　　　方式為一俗稱之「統包責任施工」，即自設計以迄施工均發包予被上訴人統籌
　　　承作，且系爭工程合約並設有工程期限、逾期損失、驗收等相關約定，顯見當
　　　事人間之意思，係重在「工作之完成」，而非工作物「財產權之移轉」，依上
　　　開說明，系爭工程合約之法律性質應係承攬契約。
（三）系爭工程合約另約定「本工程以總價結算工程款，總計為新台幣佰貳拾萬元
      整」（貳、工程總價），即本件工程係採總價承包之施作方式，至於工程合約
      所附之報價單上雖列有單價及數量，惟此係作為如有加減帳必要時之參考，此
      有該工程估價單「備註二」載明：「本工以總價結算工程款。所估規格如有變
      更另行追加、減計算」（見原審卷第十二頁），此種工程計價方式，並無買賣
      意思在內。又系爭工程之付款辦法，亦載明「（一）工程款：百分之八十。每
      月底估驗請款；（二）全部工程經甲方驗收完畢後付尾款：百分之二十。甲方
      應於工程完工後一個月內完成驗收」（見原審卷第七頁），此已明白約定上訴
      人依據被上訴人施作之工程進行程度付款，其內並無任何以移轉財產權為付款
      期限之約定。綜上，依系爭工程合約之記載，本件係由被上訴人承作系爭工程
      ，雙方並約定於被上訴人完成工作，經上訴人驗收合格後，始由上訴人付清尾
      款，且依前所述，系爭工程合約所規定者，均與被上訴人執行工作之方式、期
      限、瑕疵修補義務等事項相關，並無任何與財產權之移轉或買賣等相關之約定
      ，從而，兩造締結系爭工程合約之真意，顯在重視工作之完成，核其性質，自
　　　屬被上訴人為上訴人完成一定工作之承攬契約無疑，與買賣契約無涉。
五、兩造於九十一年六月五日簽訂「煉鋼廠房屋頂防煙工程」合約，約定系爭工程之
　　承攬報酬為三百二十萬元，而被上訴人於承攬系爭工程報價時，係於報價單「項
　　次１」載明：「氣樓加蓋密封PVDFT=0.8m/m．．．CH-600型」（見原審卷第十二
　　頁），並於補充說明一、氣樓加蓋密封記載：「a.上屋面以CH-600型覆蓋，板厚
　　t=0.8m/m」之材料施工方式（見原審卷第十五頁），惟被上訴人現係以於「中間
　　增加一排Z型鋼」及採用材質規範之選擇所列「浪型種類LC-600型」、「設0.6mm
　　CQ級鋼浪板之衍距 350cm」材料施作完成一節，此為兩造所不爭執，固堪認被上
　　訴人所施作完成者，確與其承攬時所提報價單及補充說明所載之施作方式不一，
　　惟查，依系爭工程合約所附之「材質規範之選擇」，被上訴人本得選擇使用「LC
　　-600型、設 0.6mmCQ級鋼浪板」之材料進行施工，此與證人即上訴人之承辦人員
　　施聰明於原審到庭證述：「整個施工過程是我代表被告（指上訴人）接洽，原告
　　（指被上訴人）的報價單只是預估的規格」等語，互核相符，參以系爭工程合約
　　亦載明：「工程總價如因工程範圍變更而有增加時，則由乙方按變更後之設計圖
　　說，經甲方核准單價後以實作實算方式向價方請求追加工程款之費用」（見原審
　　卷第七頁），可徵被上訴人承攬系爭工程所提供之材料及施作方式，本得隨系爭
　　工程施作之需要而有所變更甚明，是被上訴人因其計算結構後發現結構強度不足
　　，乃改以「中間增加一排Z型鋼」及採用材質規範之選擇所列「浪型種類 LC-600
　　型」、「設0.6mmCQ級鋼浪板之衍距350cm」施工法施作，並無不合，故上訴人辯
　　稱：被上訴人負有依契約本旨以 0.8m /m厚度之浪板施工，乃被上訴人未經上訴
　　人同意即擅自改以厚度僅0.6m/m之浪板施工，不符上訴人之需求云云，尚屬無據
　　。
六、又按稱承攬者，謂當事人約定，一方為他方完成一定之工作，他方俟工作完成，
　　給付報酬之契約，民法第四百九十條第一項定有明文。查系爭工程合約之法律性
　　質為承攬契約，兩造並約定以「白天煉鋼生產時屋面無煙霧外洩」為系爭工程之
　　驗收標準，而被上訴人已於九十一年七月二十八日完成施工，並經被上訴人現場
　　施工人員與上訴人承辦人員施聰明現場驗收，確認系爭工程已符合前揭「白天煉
　　鋼生產時屋面無煙霧外洩」之驗收標準一節，業如前述，則依上開規定，本件被
　　上訴人訴請上訴人給付承攬報酬，自屬有據。又兩造約定系爭工程之承攬總價原
　　為三百二十萬元，嗣因被上訴人改以「中間增加一排Ｚ型鋼」及採用材質規範之
　　選擇所列「浪型種類LC-600型」、「設0.6mmCQ級鋼浪板之衍距350cm」施工法施
　　作，計減少支出成本費用八百六十四元，有被上訴人提出之變更後CH-600型成本
　　增減表一紙及發票七張為證（見原審卷第七七、七九、八一至八五頁），此亦為
　　上訴人所不爭執（見原審卷第一一六頁），自應給付款中扣除。雖上訴人事後稱
　　：被上訴人更改施作方式之成本計算方式，應依浪板面積來計算價格，而非以重
　　量為計算標準云云（見原審卷第一三０頁），然上訴人僅係空言否認上情，就其
　　上開事後翻異之所辯，並未舉證以實其說，應無可採。
七、上訴人雖另辯稱：依最高法院八十六年台上字第二八一八號判決意旨，本件被上
　　訴人未經上訴人同意即擅自改以厚度僅0.6m/m之浪板施工，被上訴人依法應負不
　　完全給付及瑕疵擔保之責，上訴人自得拒絕給付暨提出同時履行抗辯云云，惟按
　　最高法院八十六年度台上字第二八一八號判決意旨：「查出賣人就其交付之買賣
　　標的物有應負擔保責任之瑕疵，而其瑕疵係於契約成立後始發生，且因可歸責於
　　出賣人之事由所致者，則出賣人除負物之瑕疵擔保責任外，同時構成不完全給付
　　之債務不履行責任，買受人如請求補正瑕疵，則在出賣人補正以前，買受人非不
　　得行使同時履行抗辯權。又因契約互負債務者，他方提出之對待給付若有瑕疵而
　　不完全，既非依債務本旨為之，在未補正前，自得拒絕自己之給付」，旨在闡明
　　出賣人物之瑕疵擔保責任與不完全給付之債務不履行責任請求權競合之適用，並
　　非指承攬人工作之物之瑕疵擔保責任問題，又承攬人工作之物之瑕疵擔保責任與
　　出賣人物之瑕疵擔保責任，本有相當差異，此觀民法第四百九十三條、第四百九
　　十四條、第三百五十九條、第三百六十條之規定自明，是上訴人援引上開判決意
　　旨，認本件被上訴人須負承攬人工作物之瑕疵擔保或不完全給付之責，尚有誤會
　　，況本件被上訴人已依約完成系爭工程，則被上訴人為上訴人完成一定工作所為
　　之給付，並無不符債之本旨而有瑕疵給付之處，亦無物之瑕疵擔保或債務不履行
　　之問題，是上訴人上開所辯，亦無可採。
八、又給付有確定期限者，債務人自期限屆滿時起，負遲延責任。給付無確定期限者
    ，債務人於債權人得請求給付時，經其催告而未為給付，自受催告時起，負遲延
    責任。其經債權人起訴而送達訴狀，或依督促程序送達支付命令，或為其他相類
    之行為者，與催告有同一之效力；民法第二百二十九條第一、二項分別定有明文
    ；又遲延之債務，以支付金錢為標的者，債權人得請求依法定利率計算之遲延利
    息。但約定利率較高者，仍從其約定利率；而應付利息之債務，其利率未經約定
    ，亦無法律可據者，週年利率為百分之五；亦為同法第二百三十三條第一項及第
　　二百零三條所明定。查本件被上訴人請求上訴人應給付之金額，並未定有給付之
　　期限，則被上訴人請求自民事起訴狀繕本送達被告之翌日起，按年息百分之五計
　　算之利息，並未逾上開規定之範圍，自無不合；又被上訴人之民事起訴狀繕本係
　　於九十一年十二月十九日送達上訴人（見原審卷第五一頁），則被上訴人請求上
　　訴人自九十一年十二月二十日起至清償日止，按週年利率百分之五計算之利息，
　　洵屬正當。惟按民事訴訟法第四四七條雖規定當事人不得提出新攻擊或防禦方法
　　，但第三、四、六款同時規定「對於在第一審已提出之攻擊或防禦方法為補充者
　　」「．．．或應依職權調查證據者」「如不許其提出顯失公平者」不在此限。本
　　件被上訴人於第一次請款，其請款書第五頁記載「七、請款說明：．．．4.驗收
　　雙方同意追減金額五萬七千八百元（未稅）．．．」，有被上訴人公司結算說明
　　書附本院卷（上訴理由狀附件四）可稽，且為被上訴人所不爭執，此乃被上訴人
　　免除上訴人部份債務之行為，為單方行為，一經意思表示即生效力，依民法第三
　　百四十三條規定，債之關係即已消滅，此攻擊或防禦方法如不許上訴人於本審提
　　出顯失公平，從而，此部份金額應自被上訴人所得請求之金額中扣除，因之，被
　　上訴人實際所得請情求之金額為三百十四萬一千三百三十六元。逾此部份之請求
　　不應准許。被上訴人稱當初依上訴人要求同意讓步五萬七千八百元，現在既然上
    訴人不付款，所以不同意讓步云云，與單方行為意思表示即生效力之本旨有違，
    自無可取。
九、綜上所述，本件兩造所簽訂之系爭工程合約，乃係「工作物供給契約」，而上訴
　　人就被上訴人承作系爭工程，既重在工作之完成，堪認兩造訂立之前開工程合約
　　，其性質為承攬法律關係，又被上訴人已依約完成系爭工程之工作，則被上訴人
　　依兩造簽訂之前開工程合約之法律關係，請求上訴人給付三百十四萬一千三百三
　　十六元及自起訴狀繕本送達翌日即九十一年十二月二十日起至清償日止，按週年
　　利率百分之五計算之利息洵屬正當，應予准許。逾此部份之請求則無理由應予駁
　　回，其假執行之聲請亦失所附麗，應併予駁回。原審就超過上開應准許部分即被
　　上訴人免除債務五萬七千八百元部份為上訴人敗訴之判決，自有未洽，上訴人上
　　訴意旨指摘原判決此部分不當，求予廢棄改判，為有理由。至於上開應准許部分
　　，原審為被上訴人勝訴之判決，經核並無違誤，上訴人上訴意旨就此部分仍執陳
　　詞，指摘原判決不當，求予廢棄，為無理由，應予駁回。
十、本件事證已臻明確，兩造所為之其他主張、陳述並所提之證據，經審酌後，認均
    與本件之結論無礙，爰不一一論述，併予敘明。
十一、兩造分別陳明願供擔保，聲請宣告假執行及免為假執行，經核均無不合，爰分別
　　酌定相當之擔保金額，併准許之。
十二、據上論結，本件上訴為一部有理由，一部無理由，依民事訴訟法第四百五十條、
　　第四百四十九條第一項、第七十九條、第四百六十三條、第三百九十條第二項、
　　第三百九十二條第二項，判決如主文。
中　　　華　　　民　　　國　　九十三　　年　　　二　　　月　　十七　　　日
　　　　　　　　　　　　　　　　　　臺灣高等法院臺南分院民事第五庭
~B1審判長法官　游　　明　　仁
~B2　　　法官　林　　永　　茂
~B3　　　法官　蘇　　重　　信
右為正本係照原本作成。
如對本判決上訴，須於判決送達後廿日內向本院提出上訴狀，未表明上訴理由者，應
於上訴後廿日內，向本院提出理由書。
中　　　華　　　民　　　國　　九十三　　年　　　二　　　月　　十八　　　日
                                        法院書記官　黃　　文　　生
